【裁判字號】    92,交抗,717
【裁判日期】    920930
【裁判案由】    聲明異議
【裁判全文】
臺灣高等法院臺中分院刑事裁定                    九十二年度交抗字第七一七號
    抗  告  人
    即受處分人  甲○○
右抗告人因違反道路交通管理處罰條例聲明異議案件，不服臺灣苗栗地方法院中華民
國九十二年七月三十一日所為裁定（九十二年度交聲字第七七號）提起抗告，本院裁
定如左：
    主      文
原裁定撤銷，發回臺灣苗栗地方法院。
    理      由
一、本件原審裁定意旨，詳如後附原審法院交通事件裁定書之記載。
二、本件抗告人即受處分人甲○○（以下簡稱為受處分人）之抗告意旨略以：伊所有
    車牌號碼ＩＨＤ－一八一號之重型機車已在民國（下同）八十九年一月十五日向
    交通監理機關報廢，此後伊即未再騎乘此輛機車，嗣至八十九年十月二十五日晚
    上七時二十一分騎乘上開機車在台六一線與竹南龍江街口，未戴安全帽、不服從
    交通勤務警察指揮、及紅燈右轉之違規駕駛人亦非伊，原審裁定駁回伊對交通裁
    罰之異議，殊有未合，爰依法提起抗告等語。
三、經查，本件原審裁定雖以：受處分人所有上開車輛（未懸掛車牌），有在前開時
    、地，經人騎乘而有上開交通違規行為各情，有苗栗縣警察局「舉發違反道路交
    通管理事件通知單」在卷可稽，另受處分人之機車雖有報廢，但其為原車主，在
    車輛報廢之後仍應善盡善良保管及妥善處理之責，其未將報廢機車交由合法之環
    保廢棄物回收單位回收，顯有未盡善良保管及妥善處理之責等情，駁回受處分人
    異議之聲明。惟查，本件受處分人係因騎乘機車未戴安全帽、不服從交通勤務警
    察指揮、及紅燈右轉等違規駕駛行為而被罰，而非因為未將報廢機車交由合法之
    環保廢棄物回收單位回收而被處罰。故受處分人是否確有上開騎乘機車未戴安全
    帽、不服從交通勤務警察指揮、及紅燈右轉等違規駕駛行為，才為本案應予審酌
    之事項，至於其有無善盡保管及妥善處理報廢機車之責任，應與上開爭議無關。
    次就本案之爭議而言，前開苗栗縣警察局「舉發違反道路交通管理事件通知單」
    確未經過受處分人簽名，此有上開「舉發違反道路交通管理事件通知單」在卷可
    稽。另受處分人所有之上開機車，確已於八十九年一月十五日向交通監理機關報
    廢，此亦有本件移送單位之聲明異議案件移送書在卷可憑。且上開機車被查獲時
    ，並未懸掛車牌，亦有警員曾清宏所填具之「苗栗縣警察局逕行舉發交通違規當
    場登記單」在卷足佐。原審法院雖有傳訊警員曾清宏，但對於上開實際騎乘機車
    之人，有無因為性別不同及其他關於身體、年齡等特徵之差異，而可排除受處分
    人駕駛違規之可能等事項，並未訊問查明。又上開機車既未懸掛車牌，若未查扣
    該車，警方顯不可能查知上開報廢機車之原所有人，值勤警員自亦不可能查知何
    人違規而予以舉發。在此情形，駕駛上開報廢機車違規之行為人若係受處分人，
    其既已拒絕受檢，並於台六十一線往龍江街闖紅燈右轉離去，若非依據現場情形
    可研判其無逃逸成功之可能，其何以會又將車輛棄置，致讓警員得以依據引擎號
    碼、車型、車身顏色等資料，查知上開機車係受處分人所有，進而對其舉發交通
    違規？此亦有疑義。另受處分人既自陳其係經營機車行，則關於其所經營機車行
    報廢機車之讓渡應不可能只有此件，收購上開機車之人應非不可查明，則受處分
    人究係將上開廢棄機車轉讓何人收購，有無證明？如係失竊，既至上開違規時間
    仍有騎乘及相當之經濟價值，受處分有無報案或其他失竊證明？以上事項均攸關
    受處分之異議是否可以採信而有待查明。原審法院未查明上開事項，僅依據苗栗
    縣警察局「舉發違反道路交通管理事件通知單」之記載，及受處分人未將報廢機
    車交由合法之環保廢棄物回收單位回收，顯有未盡善良保管及妥善處理之責等情
    ，即駁回受處分人異議之聲明，尚有未洽。是本件受處分人之抗告為有理由，為
    保障其審級利益，應將原審裁定撤銷，並將本件發回原審法院。
四、爰依道路交通事件處理辦法第二十五條、第二十六條、刑事訴訟法第四百十三條
    前段，裁定如主文。
中      華      民      國      九十二     年     九      月    三十    日
                                臺灣高等法院臺中分院刑事第三庭
                                      審判長法  官  陳  朱  貴
                                            法  官  胡  忠  文
                                            法  官  廖  柏  基
右正本證明與原本無異。
不得再抗告。
                                            書記官  詹  錫  朋
中      華      民      國      九十二     年     十      月     一     日
              Ｒ


司法院資訊處製作；財團法人民間司法改革基金會備份。
